臺中高等行政法院判決
　　　　　　　　　　　　　　　　　　 96年度簡字第00118號
原　　　告　行政院勞工委員會職業訓練局中區職業訓練中心
代　表　人　甲○○
訴訟代理人　賴見強　律師
　　　　　　古宏彬　律師
被　　　告　乙○○
上列當事人間因償還公費事件，原告提起行政訴訟。本院判決如
下︰
　　主  文
被告應給付原告新臺幣壹萬肆仟壹佰壹拾柒元。
訴訟費用由被告負擔。
　　事實與理由
一、被告於民國86年間參加原告舉辦之汽車修護班職業訓練，成
    為該訓練班學生。依當時有效之行政院勞工委員會職業訓練
    局所屬職業訓練中心學生退訓賠償要點之約定，該訓練班由
    原告提供學生一切受訓所需費用（包含學雜費、材料費及保
    險費）學生則應接受25週之職業訓練，學生如遭退訓時，應
    賠償原告提供之上開訓練費用。被告於86年5月21日遭原告
    以（86）中輔字第5540號核定勒令退訓。為此，原告起訴請
    求被告償還新臺幣（下同）14,117元之公費。
二、原告起訴主張：按行政機關基於法定職權，為達特定之行政
    目的，於不違反法律規定之前提下，得與人民約定提供某種
    給付，並使接受給付者負合理負擔或其他公法上對待給付義
    務，而成立行政契約關係，有司法院釋字第348號解釋理由
    書可參。次按「學生受訓期間因中途退訓應負責賠償訓練費
    用，其規定及標準，依本要點辦理。」、「本要點所稱賠償
    訓練費用，包括學雜費、材料費及保險費三項。（一）學雜
    費：報到二週內退訓者得免予追究賠償；二週以上，四週以
    內者，賠償全期費用之三分之一；超過四週者，按全期費用
    計算。（二）材料費：報到二週內退訓者得免予追究賠償；
    超過二週依退訓時已訓練之週數佔全期訓練週數之比例計算
    （不滿一週者以一週計）。（三）保險費：退訓時依已繳納
    之保費計算。前項訓練費用係依各職類、班別、訓練計畫所
    列受訓學生個人年度預算金額核計之。」、「學生在受訓期
    間，有下列情形之一者，依前項各款規定標準，追究賠償：
    （一）升學或其他原因申請退訓者。（二）擅自離訓或行為
    不檢，情節重大勒令退訓者。」行為時有效之行政院勞工委
    員會職業訓練局所屬職業訓練中心學生退訓賠償要點（以下
    簡稱學生退訓賠償要點，該要點於92年1月1日廢止）第1條
    、第2條及第3條分別定有明文。原告係依行政院勞工委員會
    職業訓練局職業訓練中心組織通則設立之行政機關，依法負
    有辦理職業訓練促進全民就業之行政目的，原告辦理職業訓
    練招收學員受訓，與學員間屬國家機關與人民約定提供某種
    給付，並使接受給付者負合理負擔或其他公法上對待給付義
    務，而成立行政契約關係，倘學員因升學或其他原因申請退
    訓，及擅自離訓或行為不檢，情節重大勒令退訓者，均應依
    前揭賠償要點規定賠償訓練費用。被告於民國86年間參加原
    告舉辦之汽車修護班職業訓練，於86年5月21日經原告以（
    86）中輔字第5540號案核定勒令退訓，依學生退訓賠償要點
    第2條規定，被告應賠償學雜費、材料費及保險費等訓練費
    用，其訓練時間預計26週，被告僅受訓24週，被告應賠償金
    額按26分之24比例計算，被告尚有14,117元未賠償，為此，
    爰依行政契約關係，請求判決命被告賠償上開訓練費用等語
    。
三、經查，本件原告主張上開事實，業經被告承認屬實、並據原
    告提出學生退訓賠償要點及請求費用明細表二份附卷足稽。
    經核兩造間成立公法性質之訓練契約，被告依約應完成26週
    之訓練，卻僅受訓至86年5月21日即24週，遭原告以（86）
    中輔字第5540號案核定勒令退訓之事實，堪予認定。原告依
    當時有效之學生退訓賠償要點第2點及第3點，請求被告賠償
    學雜費及材料費10,077元（4,400元＋〔6,150元×24/26〕
    ＝10,077元），及退還已繳納勞工保險費4,040元，合計14,
    117元，核無不合，應予准許。
四、被告雖辯稱原告參加汽修班訓練期間，因情緒性問題，於學
    習上倍感吃力，多次至臺中榮民總醫院及臺中王腦科就醫，
    經醫師診斷有憂鬱症狀，致於受訓學習期間，訓練班導師對
    原告之行為評價有所落差，但其並非出於原告之本意，而有
    些誤解。在結訓前一個月，又發生車禍，左腳骨膜被汽車保
    險桿撞擊刺穿在家中休養一段期間，有按規定請假。本件乃
    在於之前導師之認知與請假事而被退訓，繼而收到入伍服役
    之通知，服役期間亦因前開原因停役，目前仍接受治療中。
    依行政院勞工委員會職業訓練局所屬職業訓練中心學生退訓
    賠償要點第4點第1款規定免予賠償云云。
五、被告抗辯上開情由，雖已據其提出行政院衛生署草屯療養院
    出具之診斷證明影本、骨傷之Ｘ光照片影本、重大傷病免自
    行部分負擔證明卡影本、停役令影本等為證。依學生退訓賠
    償要點第4點第1款規定係「學生受訓期間，因下列原因退訓
    ，並經中心主任核准者，免予追究賠償：(一)患重大疾病或其
    他意外傷害，經公立醫療機構診斷證明，需長期治療，其連
    續病假達全期訓練時間六分之一以上者或累積病假達三分之
    一以上者。…」（條文見本院卷第17頁），被告所提上開行
    政院衛生署草屯療養院之診斷證明，固屬公立醫療機構診斷
    證明，惟依該證明載「病人（指被告）於87年9月18日初診
    ，…病人目前有憂鬱失眠等症狀，宜繼續門診療養。」（見
    本院卷第18頁），其距被告被核定勒令退訓日期86年5月21
    日已達1年3個多月之久，尚難遽認係受訓期間患重大疾病，
    且診斷證明亦僅謂「宜繼續門診療養」，亦與上開規定「需
    長期治療」有間，其所提重大傷病免自行部分負擔證明卡載
    有效日期自93年3月19日起（見本院卷第16頁），則距離更
    久，更難認係受訓期間發生之事由，且上開二者均未據被告
    於受訓期間呈報該「中心主任核准」，亦均與上開規定不合
    ，難據以免予賠償。被告另提骨傷之Ｘ光照片，被告雖自行
    填註「病歷254534號86年4月19日」（見本院卷第19頁），
    惟究係何醫院所拍攝，已屬欠明，且該照片究係骨傷情形如
    何，亦非僅憑該照片即為一般人所能閱悉，更難認已符合上
    開規定「經『公立』醫療機構診斷證明，需『長期』治療」
    之要件，該照片亦難為被告有利之認定。至被告另提停役令
    ，其所載停役生效日期為87年8月29日（見本院卷第16頁）
    ，其距被告受訓期間甚久，亦難據以認定受訓期是否有合於
    規定情事。被告之抗辯俱無可採。
六、綜上所述，原告本於公法契約關係，起訴請求被告償還公費
    14,117元，為有理由，應予准許。又本件為簡易案件，爰不
    經言詞辯論逕為判決。
據上論結，本件原告之訴為有理由，依行政訴訟法第233條第1項
、第236條、第195條第1項前段、第98條第3項前段，判決如主文
。
中　　華　　民　　國　　96　　年　　4　　月　   2 　　日
                                第三庭法官　王茂修
以上正本證明與原本無異。
如不服本判決，應於判決送達後20日內，以本訴訟事件所涉及之
法律見解具有原則性者，始得向本院提出上訴狀並表明上訴理由
，經最高行政法院許可，否則不得上訴；如於本判決宣示後送達
前提起上訴者，應於判決送達後20日內補提上訴理由書（均應依
對造人數提出繕本）。提起上訴應預繳送達用雙掛號郵票390元
（34元及5元郵票各10份)。
中　　華　　民　　國　　96　　年　　4　　月　   2 　　日
                                     書記官  朱敏諄
